【裁判字號】    89,上,190
【裁判日期】    890523
【裁判案由】    返還不當得利
【裁判全文】
臺灣高等法院民事判決                           八十九年度上字第一九○號
    上  訴  人  乙○○
    訴訟代理人  黃炳飛律師
    被  上訴人  甲○○      住台北市○○路○段三七六號八樓之二
    訴訟代理人  蔡亞寧律師
                張迺良律師
    右  一  人
    複  代理人  謝宗翰律師
右當事人間返還不當得利事件，上訴人對於中華民國八十八年十二月二十九日臺灣臺
北地方法院八十八年度訴字第九四○號第一審判決提起上訴，本院判決如左：
    主      文
上訴駁回。
第二審訴訟費用由上訴人負擔。
    事      實
甲、上訴人方面：
一、聲明：
（一）原判決廢棄。
（二）被上訴人應給付上訴人新台幣（下同）一百七十四萬四千零十二元及自起訴狀
      繕本送達之翌日起，至清償日止，按年息百分之五計算之利息。
（三）願供擔保請准宣告假執行。
二、陳述：與原判決記載相同，茲引用之。
三、證據：援用原審立證之方法。
乙、被上訴人方面：
一、聲明：上訴駁回。
二、陳述：與原判決記載相同，茲引用之。
三、證據：援用原審立證之方法。
丙、依職權調閱原審八十六年度重訴字第一０五九號及本院八十七年度上字第五一九
    號土地所有權移轉登記等事件卷宗。
    理      由
一、本件上訴人起訴主張：上訴人於民國（下同）七十六年六月三十日向被上訴人購
    買坐落台北市○○區○○段一小段四八六、四九○、四九一地號土地所有權應有
    部分及其地上建物即門牌號碼台北市○○○路一二○巷六○號二樓房屋，約定總
    價金為四百六十萬元，土地增值稅由被上訴人負擔，上訴人已給付全部價金，詎
    被上訴人僅將上開四九一地號土地所有權應有部分及房屋所有權移轉登記與上訴
    人，上訴人乃起訴請求被上訴人應將上開四八六地號土地所有權應有部分一萬分
    之一一九及四九○地號土地所有權應有部分一萬分之一三四（下稱系爭土地）移
    轉登記與上訴人，業經本院以八十七年度上字第五一九號判決上訴人勝訴確定在
    案，惟被上訴人仍拒不辦理，上訴人乃逕為辦理系爭土地所有權應有部分移轉登
    記，並代墊系爭土地土地增值稅一百七十四萬四千零十二元等情，爰依不當得利
    之法則，求為命被上訴人如數給付並加付法定遲延利息之判決。
    被上訴人則以：系爭土地土地增值稅應由上訴人負擔，已為本院八十七年度上字
    第五一九號民事確定判決所確定之事實，被上訴人既不負繳納系爭土地土地增值
    稅之義務，則上訴人本於不當得利之法則，請求被上訴人返還其代繳之系爭土地
    土地增值稅，顯無理由等語，資為抗辯。
二、經查上訴人主張伊於七十六年六月三十日向被上訴人購買系爭土地及同所四九一
    地號土地所有權應有部分暨其地上建物即門牌號碼台北市○○○路一二○巷六○
    號二樓房屋，約定總價金為四百六十萬元，伊已給付全部價金，詎被上訴人僅將
    上開四九一地號土地所有權應有部分及房屋所有權移轉登記與伊，伊乃起訴請求
    被上訴人應將系爭土地所有權應有部分移轉登記與伊，業經本院以八十七年度上
    字第五一九號判決伊勝訴確定在案，惟被上訴人仍拒不辦理，伊乃逕為辦理系爭
    土地所有權應有部分移轉登記，並代繳系爭土地土地增值稅一百七十四萬四千零
    十二元之事實，業據其提出不動產買賣契約書及土地增值稅繳款書為證（見原審
    卷八－一一、三四頁），且為被上訴人所不爭執，固堪信為真實。惟上訴人另主
    張系爭土地土地增值稅應由被上訴人負擔云云，則為被上訴人所否認，並以前開
    情詞置辯。
三、按關於積極確認之訴經確定判決，認法律關係不成立予以駁回時，就該法律關係
    之不成立即有既判力。上訴人前對系爭土地增值稅請求權提起確認存在之訴，既
    經本院認定系爭土地增值稅應由上訴人負擔，而以八十七年度上字第五一九號判
    決上訴人敗訴確定，有該民事判決可稽（見原審卷十九至三二頁），並經調閱該
    民事卷宗查明屬實，上訴人即應受該案既判力之拘束，不容於本件更為相反之系
    爭土地增值稅請求權存在之主張（參照最高法院五十年台上字第二三二號判例）
    。上訴人既負有代繳系爭土地增值稅之義務並予以繳納，則被上訴人即非無法律
    上之原因而受有利益，從而，上訴人本於不當得利之法則，請求被上訴人給付一
    百七十四萬四千零十二元及法定遲延利息，即屬不應准許。
四、從而，原審所為上訴人敗訴之判決，並無違誤，上訴論旨仍執前詞指摘原判決不
    當，求予廢棄改判，為無理由。
五、至兩造其餘攻擊或防禦方法，經本院斟酌後，認為均不足以影響本判決之結果，
    自無逐一詳予論駁必要，併此敘明。
據上論結，本件上訴為無理由，依民事訴訟法第四百四十九條第一項、第七十八條，
判決如主文。
中      華      民      國    八十九    年      五      月    二十三    日
                                臺灣高等法院民事第十三庭
                                    審判長法  官  林  鄉  誠
                                          法  官  謝  碧  莉
                                          法  官  陳  駿  璧
右正本係照原本作成。
如不服本判決，應於收受送達後二十日內向本院提出上訴書狀，其未表明上訴理由者
，應於提出上訴後二十日內向本院補提理由書狀（均須按他造當事人之人數附繕本）
上訴時應提出委任律師或具有律師資格之人之委任狀；委任有律師資格者，另應附具
律師及格證書及釋明委任人與受任人有民事訴訟法第四百六十六條之一第一項但書或
第二項（詳附註）所定關係之釋明文書影本。
中      華      民      國    八十九    年      五      月    二十五    日
                                          書記官  鄭  淑  昀
附註：
民事訴訟法第四百六十六條之一（第一項、第二項）：
對於第二審判決上訴，上訴人應委任律師為訴訟代理人。但上訴人或其法定代理人具
有律師資格者，不在此限。
上訴人之配偶、三親等內之血親、二親等內之姻親，或上訴人為法人、中央或地方機
關時，其所屬專任人員具有律師資格並經法院認為適當者，亦得為第三審訴訟代理人
。


司法院資訊處製作；財團法人民間司法改革基金會備份。
